【裁判字號】    97,消債更,710
【裁判日期】    980731
【裁判案由】    聲請更生程序
【裁判全文】
臺灣高雄地方法院民事裁定           97年度消債更字第710號
聲  請  人  甲○○
上列當事人因消費者債務清理事件聲請更生，本院裁定如下：
    主  文
聲請人甲○○自中華民國九十八年七月三十一日下午五時起開始
更生程序。
命司法事務官進行本件更生程序。
    理  由
一、按債務人不能清償債務或有不能清償之虞者，得依本條例所
    定更生或清算程序，清理其債務，消費者債務清理條例（下
    稱消債條例）第3 條定有明文。次按債務人與金融機構協商
    成立者，不得聲請更生或清算，但  因不可歸責於己之事由
    ，致履行顯有重大困難者，不在此限；本條例施行前，債務
    人依金融主管機關協調成立之中華民國銀行公會會員辦理消
    費金融案件無擔保債務協商機制與金融機構成立之協商，準
    用前項之規定。又按債務人無擔保或無優先權之債務總額未
    逾新臺幣一千二百萬元者，於法院裁定開始清算程序或宣告
    破產前，得向法院聲請更生；法院開始更生程序之裁定，應
    載明其年、月、日、時，並即時發生效力，此為同條例第15
    1 條第5 、6 項、第42條第1 項及第45條第1 項所明定。
二、聲請意旨略以：聲請人積欠日盛銀行股份有限公司（下稱日
    盛銀行）等無擔保債權人之債務共計新台幣（下同）2,421,
    09 3元，有不能清償債務情事，於民國95年間以書面向全體
    無擔保債權銀行請求共同協商債務清償方案，經協商成立，
    約定聲請人應每月繳納20,176元，惟聲請人於協商後，勉為
    繳納協商款，自96年9 月起無法履行協商條件而毀諾，故聲
    請人實有不可歸責於己之事由，致履行協商顯有重大困難；
    嗣於97年再以書面向最大債權金融機構擔保債權人華南銀行
    股份有限公司（下稱華南銀行）申請協商，然因聲請人曾參
    與銀行公會協商機制成立致協商不成立。聲請人目前每月薪
    資僅20,000元，扣除聲請人維持日常生活所需費用後，已不
    足支付協商款，實有不能清償債務之情事，而聲請人無擔保
    或無優先權之債務總額未逾1,200 萬元，復未經法院裁定開
    始清算程序或宣告破產，爰依法聲請更生等情。
三、經查：
（一）聲請人於95年間以書面向全體無擔保債權銀行請求共同協
      商債務清償方案，經協商成立，約定聲請人應自95年每月
      繳納20,176元，以攤還欠款2,421,093 元，惟聲請人於協
      商後，勉為繳納協商款，自96年10月起無法履行協商條件
      而毀諾；又伊於97年再以書面向華南銀行請求共同協商債
      務清償方案，因聲請人曾參與銀行公會協商機制成立致協
      商不成立等情，有無擔保債務還款計畫、財團法人金融聯
      合徵信中心（下稱聯徵中心）當事人綜合信用報告及前置
      協商退件通知函為憑（見本院卷第20至21頁、第72頁、第
      19頁），應認真實。
（二）依聲請人95、96年度綜合所得稅各類所得資料清單記載，
      聲請人95年度之全年收入為33,063元，而96年度則無所得
      資料。又聲請人自承目前任職於雙生起重工程行，月薪為
      20, 000 元，亦有95、96年度綜合所得稅各類所得資料清
      單、民事陳報狀在卷為憑（見本院卷第27至28頁、第59
      至61頁），足認聲請人目前每月收入約20,000元。
（三）就聲請人本人之必要生活支出部份，其雖主張每月除須負
      擔個人之生活費用10,000元，尚須負擔自用住宅之房貸5,
      60 0元，並據其提出相關單據、戶籍謄本、房貸繳息證明
      、財產歸屬資料清單、土地及建物登記謄本為憑（見卷第
      34頁至第49頁、第18頁、第71頁、第29頁、第73至74頁）
      ，惟聲請人未提出全部憑證以資證明，無從審酌是否均屬
      必要之費用，此部份因消債條例之立法目的，係為使不幸
      陷入經濟困境之人得以清理債務、重建生活，並在清理過
      程中能保有符合人性尊嚴之最低基本生活，而非維持債務
      人過去慣常之寬裕生活，是於評估履行原協商方案是否顯
      有重大困難時，並非由聲請人任意主張其基本生活費用之
      數額，否則將造成揮霍無度以致清償能力降低，反而易使
      更生程序無從進行。本院參酌聲請人居住於高雄縣鳥松鄉
      ，認應以內政部公告之98年度台灣省低收入戶最低生活費
      用每人每月為9,660 元計算其必要生活費用，始為合理，
      故逾此範圍之主張，難謂為必要費用。
（四）綜上，聲請人月薪為20,000元，在扣除每月必要生活費用
      9,660 元，可供支配餘額僅餘10,340元 (計算式：20,000
      元-9,660元=10,340 元)， 尚不足支付協商款20,176元；
      此外，參酌聲請人名下雖有坐落於鳥松鄉○○段之房地一
      筆，惟其乃聲請人之自用住宅，如強行供作取償，勢必影
      響聲請人一家之居住問題，況已由聲請人之配偶獨自負擔
      女兒吳羽晨（2 歲）之扶養費用，客觀上堪認其確不足以
      清償伊所積欠包含擔保及無擔保合計3,080,016 元之債務
      。
四、綜上所述，聲請人有不能清償債務之情事，其無法清償如附
    表所示無擔保債務未逾1,200 萬元，且無消債條例第46條各
    款所定應駁回更生聲請之事由存在，故聲請人聲請本件更生
    ，為有理由，應予准許，爰裁定如主文第一項所示，並依上
    開規定命司法事務官進行本件更生程序，爰裁定如主文第二
    項所示。
五、依消費者債務清理條例第11條第1 項、第45條第1 項、第16
    條第1 項，裁定如主文。
中    華    民    國    98    年    7     月    31    日
              民事第五庭    法      官  李昭彥
以上證明與原本無異。
本裁定已於98年7月31日下午5時公告。
本件不得抗告。
中    華    民    國    98    年    7     月    31    日
                            書  記  官  吳雅琪
附表：
┌──┬────────────┬────────┬─────────┐
│編號│債權人                  │金額（新台幣）  │種    類          │
├──┼────────────┼────────┼─────────┤
│1   │華南銀行                │889,000元       │房貸              │
├──┼────────────┼────────┼─────────┤
│2   │美國運通銀行            │73,000元        │信用貸款          │
├──┼────────────┼────────┼─────────┤
│3   │渣打銀行                │137,847元       │信用卡            │
├──┼────────────┼────────┼─────────┤
│4   │聯邦銀行                │209,653元       │信用卡、現金卡    │
├──┼────────────┼────────┼─────────┤
│5   │匯豐銀行(原中華銀行)    │90,979元        │信用卡、現金卡    │
├──┼────────────┼────────┼─────────┤
│6   │萬泰銀行                │78,000元        │現金卡            │
├──┼────────────┼────────┼─────────┤
│7   │台新銀行                │310,355元       │信用卡            │
├──┼────────────┼────────┼─────────┤
│8   │日盛銀行                │386,000元       │信用貸款          │
├──┼────────────┼────────┼─────────┤
│9   │中國信託銀行            │352,032元       │信用卡、現金卡    │
├──┼────────────┼────────┼─────────┤
│10  │慶豐銀行                │306,441元       │信用卡            │
├──┼────────────┼────────┼─────────┤
│11  │永豐信用卡公司          │91,709元        │信用卡            │
├──┼────────────┼────────┼─────────┤
│12  │香港商高伯亞洲資產管理有│155,000元       │信用卡            │
│    │限公司                  │                │                  │
├──┴────────────┼────────┴─────────┤
│        合         計         │3,080,016元                         │
└───────────────┴──────────────────┘


司法院資訊處製作；財團法人民間司法改革基金會備份。
